【裁判字號】    91,訴,340
【裁判日期】    920425
【裁判案由】    毒品危害防制條例
【裁判全文】
臺灣桃園地方法院刑事判決                          九十一年度訴字第三四號
    公  訴  人  臺灣桃園地方法院檢察署檢察官
    被      告  甲○
    指定辯護人  本院公設辯護人  戊○○
右列被告因違反毒品危害防制條例案件，經檢察官提起公訴（九十一年度偵字第一二
四四號），本院判決如左︰
    主  文
甲○轉讓第一級毒品，未遂，處有期徒刑壹年貳月，扣案海洛因驗餘淨重壹點陸柒公
克（包裝重零點壹捌公克）沒收銷燬之。其餘被訴販賣第一級毒品部分，無罪。
    事  實
一、甲○於民國九十年一月二十日十六時五十分許，接獲友人丙○○電話表示其朋友
    綽號「阿春」之成年人毒癮發作難過，欲向其調借海洛因施用，甲○因本身並無
    海洛因，乃轉向友人綽號「阿伯」之乙○○調借，乙○○乃將其為供己用甫購入
    之海洛因一小包（驗餘淨重一點六七公克，包裝重零點一八公克）交予甲○，甲
    ○即於同日十九時許，持該海洛因至桃園縣中壢市○○○街二十號統一便利商店
    之約定地點，欲交付在場等候之丙○○，惟甲○甫進入便利商店未及交付海洛因
    予丙○○，即為在場埋伏之警員查獲而未得逞，並扣得前開海洛因一小包。
二、案經桃園縣警察局龜山分局報請臺灣桃園地方法院檢察署檢察官偵查起訴。
    理  由
壹、有罪部分：
一、訊據被告甲○對於在右揭時地，因證人丙○○來電表示其綽號「阿春」友人毒癮
    發作難過，欲調借毒品海洛因解癮，被告因本身並無海洛因，遂向綽號「阿伯」
    之乙○○借得扣案毒品海洛因一包後，旋依約定持以至查獲地點，未及交付予丙
    ○○即為警查獲之事實，均坦承不諱，核與證人丙○○、王忠信、蘇志雄、劉玉
    杭等人關於此部分之證述情節相符，並有扣案毒品海洛因一小包（驗餘淨重一點
    六七公克，包裝重零點一八公克）及證人丙○○所使用0000000000號
    行動電話通聯紀錄可佐，堪認屬實，至證人乙○○雖到庭否認有交付扣案之海洛
    因予被告，然證人乙○○即係綽號「阿伯」之人，除據被告當庭指認外，並據證
    人丙○○、己○○等人指認屬實（見本院九十二年一月九日審理筆錄），且查證
    人乙○○確有毒品前科，其於九十一年二月二日始在桃園縣龍岡為警查獲，翌日
    （三日）起押於臺灣桃園看守所，三月十五日轉入臺灣基隆戒治所執行強制戒
    治迄今等情，業據證人乙○○自承在卷，並有前案紀錄表及在監在押明細表各一
    份可稽，則證人乙○○既係於九十一年二月二日始為警查獲並暫失自由，則其於
    九十一年一月二十日交付扣案毒品海洛因予被告乙節，即非無可能，因之證人乙
    ○○辯稱不認識被告及未交付扣案海洛因予被告云云，委屬卸責之詞，並無可採
    ；又查，證人丙○○雖證稱其當日係向被告購買半錢，價值六千元之海洛因，然
    證人丙○○之證詞經本院調查證據結果，認為其所證尚有可議之處而不予採信（
    詳後述），因之，被告辯稱其係因證人丙○○表示其友人「阿春」毒癮發作難過
    ，因而始向證人乙○○借得扣案之毒品海洛並攜至查獲地點欲借予證人丙○○，
    以供其友人「阿春」施用乙節，應可採信。
二、按刑法上之販賣罪，如具營利之意思而販入或賣出，二者有其一，犯罪即屬既遂
    ，縱以原價或低於原價讓與他人時，仍屬販賣行為，惟如係基於販入以外之其他
    原因而持有，且始終無營利之意思，而以原價或低於原價，有償或無償讓與他人
    ，則與販賣罪不合，應以轉讓罪論處。被告係因證人丙○○多次以電話表示其友
    人「阿春」毒癮發作難耐，向其詢問有無毒品海洛因相救，被告因本身並無毒品
    海洛因，遂向甫購入毒品海洛因為供己施用之證人乙○○調借等情，已據被告供
    承在卷，並有證人丙○○所使用之0000000000號行動電話於九十一年
    一月二十日十六時五十分、十七時十分、十八時八分、十八時十八分、十八時二
    十三分等多次撥打予被告所使用之0000000000號行動電話之通聯紀錄
    一份在卷可稽，則被告向證人乙○○調借並交付毒品海洛因予證人丙○○，顯無
    營利之意思，應無疑義，惟以被告所調借欲交付之毒品海洛因數量，經送檢驗結
    果，驗餘淨重一點六七公克，包裝重零點一八公克，有法務部調查局檢驗通知書
    一份在卷可稽，且上開數量之毒品海洛因，其市場行情約值六千元等情，亦據證
    人乙○○證陳在卷，則以被告與證人丙○○僅認識數月之交情，應無僅在幫助證
    人丙○○之友「阿春」施用而交付數量非少之毒品海洛因，且被告亦自承其係向
    乙○○借，乙○○知道其係要拿給丙○○，「我們吃藥的人，都是互相接濟，沒
    有說一定要還」（見本院九十二年四月十日審理筆錄），則被告應係有償借予證
    人丙○○毒品海洛因而具轉讓犯意至明。又被告甫進入查獲地點之便利商店，已
    著手交付而未及交付毒品海洛因予證人丙○○時即為警查獲，已如前述，則其既
    尚未為毒品海洛因所有權之移轉，則其轉讓毒品海洛因之犯行，應屬未遂。綜上
    事證，被告犯行洵堪認定，應予依法論科。
三、核被告所為，係犯毒品危害防制條例第八條第四項、第一項之轉讓第一級毒品未
    遂罪。公訴人雖以證人丙○○證稱係向被告購買六千元之毒品海洛因，及證人王
    忠信證稱查獲當時發現被告與證人丙○○二人有交易毒品，被告有將毒品海洛因
    閃給證人丙○○看，才當場將二人逮捕，且有第一級毒品毛重一點九公克扣案可
    佐等情，因認被告涉犯毒品危害防制條例第四條第一項之連續販賣第一級毒品罪
    嫌。惟訊據被告甲○堅決否認販賣毒品海洛因予證人丙○○，辯稱扣案毒品係證
    人丙○○向伊所調借等語。經查：(一)證人即警員王忠信雖證述被告確有持扣案之
    毒品海洛因至查獲現場欲交付予證人丙○○，固屬無訛，然此僅足證明被告持有
    毒品海洛因欲交付證人丙○○之事實，並不能逕予證明被告係欲販賣予證人丙○
    ○。(二)查獲當時，警員僅於被告手中扣得現金一百元，及毒品海洛因一小包，而
    於證人丙○○身上並未扣得任何現金，為證人丙○○所坦承，則證人丙○○既稱
    係欲向被告購買毒品海洛因半錢六千元，何以身無分文？此顯然與一般毒品交易
    之情形有異，證人丙○○雖辯稱伊僅進入便利商店向被告收受毒品海洛因，至於
    現金之交付則由當時陪同而來並在便利商店外等候之「阿春」交付云云，然查獲
    當時便利商店外並無其他車輛停留，且亦無可疑之人逗留等情，已據證人即查獲
    當時在便利商店外警戒之警員王忠信、蘇志雄證述在卷（見九十一年度偵字第一
    二四四號卷第四十七頁反面、本院九十一年八月八日、九月五日審理筆錄），則
    證人丙○○上開辯詞顯非事實，所證係向被告購買云云，已值懷疑。(三)本件犯罪
    之偵查，警員係佈線埋伏？抑或臨時發覺？證人即查獲警員蘇志雄、王忠信、劉
    玉杭等人先後證述之情節並不一致，證人蘇志雄證稱：其與王忠信、劉玉杭三人
    原是到超商買東西，是臨時發覺有買賣毒品犯行，當時其一人在外，王忠信與劉
    玉杭進入超商等語（見本院九十一年八月八日審理筆錄），而證人劉玉杭則證稱
    ：係接獲線報到桃園市○○○路與中正路口埋伏丙○○，丙○○出門後，渠等即
    一路尾隨到中壢市○○○街便利超商，當時三人去，其一人先到超商裡面，王忠
    信和蘇志雄在外面等語（見本院九十一年九月五日審理筆錄），而證人王忠信則
    證稱：當時其並沒有進入超商，其在外面並無看到可疑的車及人等語（見本院九
    十一年九月五日審理筆錄），查證人蘇志雄、王忠信、劉玉杭三人既是同時偵辦
    本案，何以渠等對於辦案過程中所發生之枝節，彼此證述之內容竟有不同，實耐
    人尋味，又證人王忠信於檢察官偵查時亦證述：我們尾隨丙○○過去的，當場並
    沒有發現另一嫌犯跑掉，店內只看到甲○抱著一個小孩進去等語（見九十一年度
    偵字第一二四四號卷第四十六頁反面），然其對於檢察官訊以丙○○如何去統一
    超商之問題時？則答以「應是自己坐車過去的」，證人王忠信既係尾隨證人丙○
    ○由桃園市一路跟監至中壢市便利商店，則其對於證人丙○○究係以何種交通工
    具前住，自知之甚詳，斷無以推測語氣答以「應是自己坐車過去的」之語，且其
    證述證人丙○○是自己坐車過去及現場並沒有另一嫌犯跑掉之情節，亦與證人丙
    ○○所證其是「阿春」載至中壢交易，及「阿春」沒有進去，他在旁邊看之情（
    見同上偵卷第十七頁反面），亦顯不相合，則本件犯罪之查獲，究係警員佈線埋
    伏？臨時發覺？抑或「釣魚」方式辦案？非無懷疑之處。又查證人丙○○確有施
    用毒品安非他命習慣，除據證人丙○○坦承及被告指陳在卷外，並據證人己○○
    、丁○○等證述曾多次與證人丙○○一起施用安非他命屬實（見本院九十一年九
    月五日、九月二十日審理筆錄），則證人丙○○既有施用毒品習慣，何以於九十
    年一月二十日為警查獲時所採集之尿液，經檢驗結果並無毒品反應（該次檢驗僅
    就毒品海洛因部分檢驗，並未就安非他命部分為檢驗），有桃園縣衛生局不法藥
    物尿液檢定書一份附於臺灣桃園地方法院檢察署九十一年毒偵字第三二六號卷，
    業據本院調卷審閱屬實，而證人丙○○於本院審理時供稱「在警察局廁所時，（
    警察）跟我講，叫我配合，就是警察說什麼，我就做什麼」（見本院九十一年九
    月二十日審理筆錄），證人丙○○何以為上開證詞，其與警員間是否有利益交換
    ？實啟人疑竇，經本院調查證據結果，雖尚不能為上開認定，然本件警員偵查過
    程中既有上開可議之處，則證人丙○○及蘇志雄、王忠信、劉玉杭等關於被告販
    賣毒品海洛因予證人丙○○之證詞，即未可逕予採信。(四)證人丙○○雖證稱其係
    使用0000000000號行動電話撥打被告0000000000號行動電
    話，以聯絡購買毒品海洛因之數量與交易地點，且其僅於買賣毒品時始與被告聯
    絡，平時並無聯絡等云云，然查：證人丙○○所使用之0000000000號
    行動電話，於九十一年一月二十日十六時五十分、十七時十分、十八時八分、十
    八時十八分、十八時二十三分等多次與被告通聯，有本院調取遠傳電訊股份有限
    公司0000000000號行動電話通聯紀錄一份在卷可稽，證人丙○○如確
    係向被告購買毒品海洛因，則其撥打一次電話聯絡交易地點及購買之數量即可完
    成，何以須多次之通聯？不惟不符常情，且與被告所辯證人丙○○當日多次來電
    表示其友人「阿春」毒癮發作，欲向其調借毒品等語相符。綜上事證，證人丙○
    ○、蘇志雄、王忠信、劉玉杭等人關於被告販賣毒品之證詞，為本院所不採，而
    扣案之毒品海洛因亦僅足證明係被告所持有，亦不能據以證明被告有販賣之行為
    ，因之，公訴人認被告有販賣第一級毒品海洛因犯行，尚有誤會，惟被告持第一
    級毒品海洛因欲交付證人丙○○之事實，既與公訴人起訴之基本社會事實相同，
    且亦有該毒品海洛因扣案可佐，其事實既屬同一，起訴法條應予變更。又被告基
    於轉讓第一級毒品海洛因之犯意，已著手轉讓犯行，未及交付即為警查獲，為未
    遂，應依刑法第二十六條前段規定，減輕其刑。爰審酌被告犯罪之動機、目的、
    手段、犯罪所生之危害，及犯罪後之態度等一切情狀，量處如主文所示之刑。
四、扣案白色粉末經鑑驗結果，驗餘淨重一點六七公克，包裝重零點一八公克，確為
    第一級毒品海洛因，有法務部調查局鑑驗通知書一份在卷可稽，應依毒品危害防
    制條例第十八條第一項前段規定，諭知沒收銷燬之。
貳、無罪部分：
一、公訴意旨另以：被告甲○於九十一年一月五日、一月十日十九時許，在桃園縣中
    壢市○○○街二十號統一便利商店內，販賣第一級毒品海洛因三千元、六千元予
    丙○○，因認被告涉犯毒品危防制條例第四條第一項之販賣第一級毒品罪嫌。
二、按犯罪事實應依證據認定之，無證據不得推定其犯罪事實。又不能證明被告犯罪
    者，應諭知無罪之判決。刑事訴訟法第一百五十四條、第三百零一條第一項分別
    定有明文。又事實之認定，應憑證據，如未能發現相當證據，或證據不足以證明
    ，自不能以推測或擬制之方法，為裁判基礎（最高法院四十年台上字第八六號判
    例參照）；且認定犯罪事實所憑之證據，雖不以直接證據為限，間接證據亦包括
    在內，然而無論直接證據或間接證據，其為訴訟上之證明，須於通常一般之人均
    不致有所懷疑，而得確信其為真實之程度者，始得據為有罪之認定，倘其證明尚
    未達到此一程度，而有合理之懷疑存在而無從使事實審法院得有罪之確信時，即
    應由法院為諭知被告無罪之判決（最高法院七十六年台上字第四九八六號判例參
    照）。
三、公訴人認被告涉犯上開犯嫌，係以證人丙○○證述曾分別於九十一年一月五日十
    九時許、一月十日十九時許向被告購買各三千元及六千元之毒品海洛因為其主要
    論據。訊據被告甲○堅詞否認有販賣毒品予證人丙○○等語。
四、經查：證人丙○○證稱其係使用0000000000號行動電話撥打被告00
    00000000號行動電話，以聯絡購買毒品海洛因之數量與交易地點，惟證
    人丙○○所使用之0000000000號行動電話於九十一年一月五日，自上
    午十時十六分起，分別於十時十六分、十二時十七分、十二時二十五分、十二時
    四十三分、十二時四十五分、十二時四十七分、十八時二十二分多次與被告聯絡
    ，有本院調取前開遠傳電訊公司通聯紀錄一份可稽，二人通聯頻繁，顯非一般販
    賣毒品之情可比，又證人丙○○證稱係其一月五日十九時許亦係在中壢市○○○
    街二十號統一便利商店與被告交易毒品云云，惟依上開通聯紀錄所示，證人丙○
    ○所使用之上開行動電話，自當日十八時三十分起至十九時二十三分止，共有使
    用行動電話七次，惟其行動電話基地台均係位在桃園縣桃園市○○○路一五一號
    五樓頂，有通聯紀錄一份可稽，換言之，證人丙○○自當時十八時三十分起至十
    九時二十三分止，其人均在桃園市，則其如何至中壢市與被告交易毒品？又查證
    人丙○○所使用之上開行動電話，於九十年一月十日十八時二十一分與被告聯絡
    後，同日十八時五十七分又與被告聯絡，且其使用之行動電話基地台前者係在桃
    園縣桃園市○○路五四七號四樓頂樓，後者係在桃園市○○○路一五一號五樓頂
    ，易言之，證人於十八時五十九分通話完畢後，當時其人亦在桃園市區，則其又
    如何能於瞬間至中壢市與被告交易毒品？因之，證人丙○○證述曾分別於九十一
    年一月五日、一月十日與被告交易毒品海洛因各三千元、六千元云云，尚無可採
    ，此外並查無其他證據足資證明被告有販賣毒品海洛因行為，即屬不能證明被告
    此部分之犯行。又公訴人起訴犯罪事實雖認被告九十一年一月五日、一月十日此
    部分之犯行與其九十一年一月二十日之犯行有連續犯裁判上一罪關係，惟被告九
    十一年一月二十日轉讓毒品海洛因予證人丙○○未遂行為，經本院審理後，變更
    檢察官所引毒品危害防制條例第四條第一項之販賣第一級毒品罪，改依同條例第
    八條第四項、第一項論以轉讓第一級毒品未遂罪處斷，已如前述，則被告被訴九
    十一年一月五日、一月十日販賣第一級毒品犯嫌，即與前開有罪部分無裁判上一
    罪關係，自應為無罪判決。
據上論斷，應依刑事訴訟法第二百九十九條第一項前段、第三百條、第三百零一條第
一項，毒品危害防制條例第八條第四項、第一項、第十八條第一項前段，刑法第十一
條前段、第二十六條前段，判決如主文。
本案經檢察官何祖舜到庭執行職務。
中      華      民      國      九十二      年    四      月    二十五  日
                                  臺灣桃園地方法院刑事第一庭
                                      法  官    黃  斯  偉
右正本證明與原本無異。
如不服本判決，應於判決送達後十日內向本院提出上訴狀( 應附繕本 )，上訴於
臺灣高等法院。
                                      書記官李  珈  慧
中      華      民      國      九十二      年    四      月    二十八  日
論罪法條之依據：
毒品危害防制條例第十八條
查獲之毒品及專供製造或施用毒品之器具，不問屬於犯人與否，均沒收銷
燬之。但合於醫藥或研究之用者，得不予銷燬。
前項合於醫藥或研究用毒品或器具之管理辦法，由法務部會同行政院衛生
署定之。
毒品危害防制條例第八條
轉讓第一級毒品者，處一年以上七年以下有期徒刑，得併科新台幣一百萬
元以下罰金。
轉讓第二級毒品者，處六月以上五年以下有期徒刑，得併科新台幣七十萬
元以下罰金。
轉讓第三級毒品者，處三年以下有期徒刑，得併科新台幣三十萬元以下罰
金。
前三項之未遂犯罰之。


司法院資訊處製作；財團法人民間司法改革基金會備份。
